臺灣屏東地方法院刑事判決　　　　　　　 99年度訴字第860號
公　訴　人　臺灣屏東地方法院檢察署檢察官
被　　　告　00000000-.
選任辯護人　郭福三律師
上列被告因妨害性自主罪案件，經檢察官提起公訴（99年度偵字
第3145號），本院判決如下：
    主  文
00000000-B無罪。
    理  由
一、公訴意旨略以：被告00000000-B（真實姓名年籍詳卷，下稱
    A 男）係被害人00000000（真實姓名年籍詳卷，民國86年10
    月生，下稱A 女）之父，與配偶離異後，與A 女同住在屏東
    縣萬丹鄉（住址詳卷），明知A 女係未滿14歲之女子，竟利
    用身為父親對於A 女監督教養關係之權勢，基於猥褻之犯意
    ，分別於（一）98年4 月2 日或3 日晚上某時許，在屏東縣
    萬丹鄉住處房間內，以左手抱住A 女，右手伸進A 女之衣服
    撫摸A 女左邊胸部之方式猥褻A 女1 次。（二）98年4 月上
    旬某日某時，在屏東縣萬丹鄉住處房間內，以左手抱住A 女
    之頭部，用右手伸進A 女衣服內，撫摸A 女右邊胸部之方式
    猥褻A 女1 次。嗣經A 女學校老師通報，始悉上情，因認被
    告涉犯刑法第227 條第2 項之對於未滿14歲女子為猥褻罪（
    起訴書誤載為強制猥褻罪）云云。
二、按犯罪事實應依證據認定之，無證據不得認定其犯罪事實；
    又不能證明被告犯罪者，應諭知無罪之判決，刑事訴訟法第
    154 條第2 項、第301 條第1 項分別定有明文。次按認定被
    告有罪之事實，應憑證據，如未能發現相當之證據，或證據
    不足以證明，自不能以推測或擬制之方法，以為裁判之基礎
    ；且認定事實所憑之證據，其為訴訟上之證明，須達於通常
    一般人均不致有懷疑，而得確信其為事實之程度者，始得據
    為有罪之認定，倘其證明尚未達到此一程度而有合理之懷疑
    存在時，尚難為有罪之認定基礎；另苟積極證據不足以為不
    利於被告事實之認定，即應為有利於被告之認定，更不必有
    何有利之證據（最高法院30年上字第816 號、40年台上字第
    86號、76年台上字第4986號判例意旨參照）。又刑事訴訟法
    第161 條第1 項規定：檢察官就被告犯罪事實，應負舉證責
    任，並指出證明之方法。因此，檢察官對於起訴之犯罪事實
    ，應負提出證據及說服之實質舉證責任。倘其所提出之證據
    ，不足為被告有罪之積極證明，或其指出證明之方法，無從
    說服法院以形成被告有罪之心證，基於無罪推定之原則，自
    應為被告無罪判決之諭知（最高法院92年台上字第128 號判
    例意旨參照）。再按被害人之為證人，與通常一般第三人之
    為證人不同。被害人就被害經過所為之陳述，其目的在於使
    被告受刑事訴追處罰，與被告處於絕對相反之立場，其陳述
    或不免渲染、誇大。是被害人縱立於證人地位具結而為指證
    、陳述，其供述證據之證明力仍較與被告無利害關係之一般
    證人之陳述為薄弱。從而，被害人就被害經過之陳述，除須
    無瑕疵可指，且須就其他方面調查又與事實相符，亦即仍應
    調查其他補強證據以擔保其指證、陳述確有相當之真實性，
    而為通常一般人均不致有所懷疑者，始得採為論罪科刑之依
    據，非謂被害人已踐行人證之調查程序，即得棄置其他補強
    證據不論，逕以其指證、陳述作為有罪判決之唯一證據（最
    高法院95年度台上字第6017號判決可資參照）。
三、公訴意旨認被告涉犯對於未滿14歲女子為猥褻罪嫌，無非係
    以：證人即被害人於警詢及偵查中之證述、證人00000000A
    （真實姓名年籍詳卷，被告之子、被害人之弟，下稱B 男）
    於警詢及偵查中之證述、證人即被害人同學陳ＯＯ於警詢時
    之供述、本院99年度家護字第23號民事裁定1 份、國語課本
    第6 課影本1 紙等為其主要論據。
四、證據能力方面：
（一）按證人應命具結，未滿16歲者，不得令其具結；證人依法
      應具結而未具結者，其證言不得作為證據，刑事訴訟法第
      186 條第1 項第1 款及第158 條之3 分別定有明文。查證
      人B 男係88年11月出生、證人即被害人係86年10月出生，
      是證人B 男於98年12月16日於偵查時之證述（見偵他卷第
      4 、5 頁）、於99年11月18日於本院審理之證述（見本院
      卷第33頁反面、第34頁反面至第37頁），證人即被害人於
      98年12月16日於偵查時之證述（見偵他卷第2 、3 頁）、
      於99年11月18日於本院審理時之證述（見本院卷第34、35
      頁、第37頁反面至第38頁），因渠等證述之時，均尚未滿
      16歲，有渠2 人真實姓名年籍資料1 紙附卷可稽（偵卷妨
      害性自主案件密封資料袋內），依前揭規定，自不得命具
      結，尚無違同法第158 條之3 規定，自得作為證據。
（二）次按被告以外之人於審判外之言詞或書面陳述，除法律有
      規定者外，不得作為證據，刑事訴訟法第第159 條第1 項
      定有明文。查證人即被害人、B 男、陳ＯＯ於警詢時之陳
      述，均係屬被告以外之人於審判外之言詞、書面陳述，且
      經辯護人於準備程序時爭執其等之證據能力，公訴人復未
      釋明該陳述具備刑事訴訟法第159 條之2 、之3 、之4 所
      定例外具有證據能力之情形，依刑事訴訟法第159 條第1
      項規定，無證據能力。然按被告以外之人於審判外之言詞
      或書面陳述，雖不得以之直接作為認定犯罪事實與否之證
      據，但參酌現行刑事訴訟法第166 條之1 第2 項、第3 項
      第6 款，第166 條之2 之規定及行反詰問時，容許以陳述
      人先前不一致之陳述作為彈劾證據之法理，非不得以之作
      為彈劾證據，用來爭執被告、證人、鑑定人陳述之證明力
      （最高法院94年台上字第6881號判決要旨參照）。準此，
      上揭證人於警詢時所為陳述，雖不得以之直接作為證明犯
      罪事實存否之證據，但非不得以之作為彈劾證據，用來爭
      執或減損被告、證人或鑑定人陳述之證明力。
（三）末按被告以外之人於審判外之陳述，雖不符同法第159 條
      之1 至之4 之規定，而經當事人於審判程序同意作為證據
      ，法院審酌該言詞陳述或書面陳述作成時之情況，認為適
      當者，亦得為證據；又當事人、代理人或辯護人於法院調
      查證據時，知有第159 條第1 項不得作為證據之情形，而
      未於言詞辯論終結前聲明異議者，視為有前項之同意，同
      法第159 條之5 亦定有明文。查本院其餘資以認定本案而
      具傳聞性質之證據，當事人迄言詞辯論終結前均未聲明異
      議，依上揭法條規定，視為同意作為證據，復經本院審酌
      該等證據之作成情況，核無違法取證或其他瑕疵，認為以
      之作為證據為適當，自得作為證據。
五、訊據被告堅決否認上開犯行，辯稱：伊並無對被害人為何猥
    褻行為，伊懷疑是被害人母親為了監護權，才誘導被害人為
    不實指控等語。經查：
（一）被告與被害人同住一處，該處為3 層樓房屋，1 樓為客廳
      且置有電視，2 樓有2 個房間，其中1 間為被告與B 男同
      睡之房間，該間房間亦置有電視，而被害人則睡在2 樓另
      1 間房間，3 樓則為00000000D （真實姓名年籍詳卷，被
      告之兄，下稱C 男）房間等情，業據證人B 男、C 男證述
      明確（分見本院卷第36頁反面、第39頁），首堪認定。證
      人即被害人固於偵查中證稱：「（問：如何跟李ＯＯ說？
      ）跟剛才警詢內容一樣。」、（問：被A 男猥褻幾次？）
      2 次，第1 次是98年（筆錄誤載為97年）下學期幾月我忘
      記了，我在我房間裡面看國語，看到第6 課，老師已經教
      過了，我在複習，然後A 男就進來了，他就用左手抱住我
      胸部的位置，他就用右手伸進我左邊的衣服內摸我左邊的
      胸部，那次我弟弟沒有看到。第2 次是在98年（筆錄誤載
      為97年）下學期某月某日的一個禮拜五，我當時看民視的
      終極三國21集，看完後已經11點多了，我要睡覺，我弟弟
      有在房間裡面，但他已經睡著了，A 男就進來，他就躺在
      我的右邊，左手抱住我的頭，右手從我衣服底下伸進去摸
      我右邊的胸部，我弟弟沒有看到。」、「（問：B 男看到
      幾次）第一次，當時B 男在玩電腦，他有看到」等語（見
      偵他卷第2 、3 頁），然同證人於同日偵查時復證稱：「
      （問：在A 男的房間，他有沒有摸妳的胸部？）有，98年
      （筆錄誤載為97年）的下學期，我在A 男的房間看電視，
      那天是假日，我是看綜藝節目，後又改稱那天有沒有上學
      我忘記了，那天只有我跟A 男在看電視，B 男上來拿電池
      ，剛好有看到」等語（見偵他卷第3 頁），此與被害人上
      揭證述遭被告猥褻情形，第1 次是在複習國語課程，B 男
      在玩電腦而有看到，或第2 次是在看電視節目終極三國，
      B 男睡於其旁等情節，均大相徑庭，被害人當日前後證述
      情節已然不一，則被害人證述遭被告猥褻2 次之事，是否
      真實，已非無疑。另衡之被害人與被告並非同睡一室，且
      被害人亦單獨有自己之房間，已說明如前，則被害人證述
      第2 次係睡於被告與B 男同睡之有電視房間，而遭被猥褻
      ，亦與被害人平常所睡之處所不同，是被害人是否曾睡於
      被告房間而遭被告猥褻之情，亦非無疑，況被害人上揭證
      述情節，該房內尚有B 男睡於該處，被告豈有完全無懼於
      B 男查覺而任意遂行其猥褻行為，此亦與常情相違。另查
      證人即被害人同學李翊萱於警詢時證稱：伊不知道被害人
      遭被告摸胸部之事，被害人沒有告訴過伊，被害人只有跟
      伊說父母離婚之事等語在卷（見警卷第8 、9 頁），核與
      被害人於偵查中證述有將遭被告猥褻情形告訴李翊萱情節
      不符，是被害人上揭證述情節，自難遽採。
（二）又證人即被害人雖於本院審理時證稱：「（問：你是否有
      一次在五年級下學期，在房間裡面看國語課本的時候，你
      父親有摸你的胸部？）我記得。」、「（問：是否記得父
      親持續摸你多久？）不記得。」、「（問：是否還有一次
      ，你看完電視終極三國之後你躺在床上，你父親躺在你旁
      邊摸你胸部？）有。（問：是否記得父親摸你多久？）不
      記得。」等語（見本院卷第34頁反面），查被害人就上揭
      證述猥褻情形，均係在檢察官以誘導之問題詰問後始簡單
      陳述「我記得」等語，然對於猥褻之經過、情節均稱「不
      記得」，致本院無從與其偵查中之證述相互比對，以明其
      情，審之被害人於本案發生時，已年滿11餘歲，對所經歷
      之事件應可理解記憶，且就本案經過，並非日常生活鎖事
      ，而屬特異之事，理當更為印象深刻，然被害人於本院作
      證時，與本案相距亦不過年餘，卻對被告猥褻經過均稱不
      復記憶，實與常理相佐，被告是否果有猥褻被害人行為，
      尚難僅據被害人上揭證述予以推論。
（三）證人B 男於偵查時證稱：伊有看過被告猥褻被害人1 次，
      是有天放學回家，伊看電視時覺得電視遙控器操作不良，
      所以到樓上拿電池，看到被告與被害人在看電視，被告有
      摸被害人胸部等語（見偵他卷第4 頁），然同證人於本院
      審理時則證稱：「（問：你是否有一次在家裡一樓看電視
      時，因為遙控器沒有電去樓上拿電池？）不記得」、「（
      問：你說你看到的那天，是你放學回來在看電視，因為遙
      控器沒有電池，所以你上樓拿的那次？）我是去樓下拿電
      池才看到的。」、「（問：你父親的房間是不是在樓上？
      ）是。」、「（問：你家的電池是放在樓下還是樓上？）
      是放在樓下。」等語（見本院卷第33頁反面、第35頁），
      則證人B 男就其見被告猥褻行為之經過情形，於偵查中及
      審理中之陳述已有矛盾之處，可否採信，已非無疑。另徵
      證人即被害人於警詢中證稱：被告總共摸伊2 次，B 男2
      次都有看到等語（見警卷第4 頁）；於偵查中證稱：B 男
      只有看到第1 次伊遭被告猥褻情形，當時B 男在玩電腦等
      語（見偵他卷第3 頁）；於本院審理時證稱：這兩次B 男
      都沒有看到，伊在2 樓被告房間內看電視時被摸時沒有看
      到B 男等語（見本院卷第34頁），前後就證人B 男是否曾
      見被告猥褻犯行部分證述，差異甚大，且亦核與證人B 男
      上揭證述目擊被告猥褻行為情節不符。準此，被害人證述
      證人B 男曾見被告有猥褻行為之情節，已難信實，亦自難
      以證人B 男上揭證述，佐以補強被害人前揭遭被告猥褻部
      分證述。
（四）起訴意旨另以本院99年度家護字第23號民事裁定、國語課
      本第6 課影本1 紙為據（分見偵卷第14至16頁，警卷第13
      頁），然觀之上揭裁定，僅記載「本件少年A （即被害人
      ）遭猥褻案件，司法程序仍在進行中」等文字，自無從據
      之認定被告有猥褻行為。另徵之上揭國語課本第6 課影本
      僅記載「上課日期980402或980403」等文字，亦僅足證明
      該課程之上課日期，要難以此論斷被告有猥褻行為。
六、綜上所述，本案被害人所述仍有上揭相歧矛盾之處，並與證
    人證述之情節，亦不相符，自難以此有瑕疵之證述，據為認
    定被告有罪之證據，且亦無其餘事證可資佐證，是公訴人所
    舉證據尚不足使本院確信被告有起訴意旨所指犯行，基於罪
    疑有利被告之原則，自應從被告有利之認定。此外，復查無
    其他積極證據足認被告犯罪，揆諸首開說明，自應為被告無
    罪之諭知。
據上論斷，應依刑事訴訟法第301條第1項，判決如主文。
本案經檢察官陳立興到庭執行職務。
中    華    民    國   100    年    1     月    13    日
                  刑事第五庭  審判長法  官  林家聖
                                    法  官  劉怡孜
                                    法  官  黃柏霖
以上正本證明與原本無異。
如不服本判決應於收受判決後10日內向本院提出上訴書狀，並應
敘述具體理由；其未敘述上訴理由者，應於上訴期間屆滿後20日
內向本院補提理由書（均須按他造當事人之人數附繕本）「切勿
逕送上級法院」。
中    華    民    國    99    年    1     月    13    日
                                    書記官  史安琪